臺灣桃園地方法院民事簡易判決
111年度壢簡字第465號
原      告  台新國際商業銀行股份有限公司

法定代理人  尚瑞強  


訴訟代理人  向勃睿  
            廖克修  
被      告  周品妤  
            周蜀如  

            周多持  
            周陳瓊梅
兼  上一人            
訴訟代理人  周蜀慧  

上列當事人間請求代位請求分割遺產事件，本院於民國111年9月
22日言詞辯論終結，判決如下：
    主      文
一、被告與被代位人周多持應就被繼承人周駿業所遺如附表一所
    示遺產，應按附表一分割方法欄所示方法分割。
二、原告其餘之訴駁回。　　
三、訴訟費用由兩造按如附表二「訴訟費用負擔比例」欄所示比
    例負擔。
    事實及理由
一、被告周多持、周品妤均經合法通知，被告周品妤無正當理由
    未於最後一次言詞辯論期日到場，周多持則無正當理由未於
    言詞辯論期日到場，經核均無民事訴訟法第386條各款所列
    情形，爰依原告聲請，由其一造辯論而為判決。
二、原告主張:被代位人周多持前積欠原告新臺幣398,783元及其
    利息，原告並已取得本院97年度司促字第26722號支付命令(
    下稱系爭支付命令)及其確定證明書。而被代位人周多持及
    其餘被告均取得被繼承人周駿業如附表一所示之遺產（下稱
    系爭遺產），惟被告均怠於行使分割系爭遺產之權利，系爭
    遺產迄今仍為被告公同共有，致原告無法就被告周多持之應
    繼分取償。爰依民法第242條、第1164條規定，代位被告周
    多持請求分割系爭遺產等語。並聲明:被告應就被繼承人周
    駿業所遺如附表一所示遺產，應按附表一分割方法欄所示方
    法分割。
三、被告部分:
(一)被告周蜀慧、周蜀如、周陳瓊梅均辯以:系爭遺產尚未分割
    ，被告周多持已經失聯20年，系爭遺產分割後，會使被告周
    陳瓊梅無法居住在系爭遺產內，是原告要自己借錢給被告周
    多持，不應由我們承擔等語。
(二)被告周品妤辯以:系爭遺產尚未分割等語。
(三)被告周多持未於言詞辯論期日到場，亦未提出準備書狀作任
    何聲明或陳述。
四、本院得心證之理由
（一）被繼承人周駿業之繼承人各自之應繼分:
    ⒈按民法第1138條規定：「遺產繼承人，除配偶外，依左列
      順序定之：一、直系血親卑親屬。」第1140條規定：「第
      1138條所定第一順序之繼承人，有於繼承開始前死亡或喪
      失繼承權者，由其直系血親卑親屬代位繼承其應繼分。」
      第1141條規定：「同一順序之繼承人有數人時，按人數平
      均繼承。但法律另有規定者，不在此限。」
    ⒉經查，被繼承人周駿業於109年6月18日死亡，其配偶為被
      告周陳瓊梅，子女為被告周多持、周品妤、周蜀如及周蜀
      慧，有繼承系統表及上述人之戶籍謄本在卷可參（見本院
      卷第43、44頁）。依上揭規定，被告均為被繼承人周駿業
      之繼承人，應繼分各為1/5。
（二）被繼承人周駿業之遺產範圍:
　　　按民法第1184條第1 項規定：「繼承人自繼承開始時，除
      本法另有規定外，承受被繼承人財產上之一切權利、義務
      。但權利、義務專屬於被繼承人本身者，不在此限。」經
      查，被繼承人周駿業現有系爭遺產如附表一所示，有遺產
      稅免稅證明書在卷可參（見本院卷第44頁背面、第45頁）
      ，是此部分即屬被繼承人周駿業之應繼遺產。
（三）原告得代位被代位人周多持請求分割遺產:
　　⒈按民法第242條前段規定：「債務人怠於行使其權利時，債
      權人因保全債權，得以自己之名義，行使其權利。」同法
      第1151條規定：「繼承人有數人時，在分割遺產前，各繼
      承人對於遺產全部為公同共有。」同法第1164條規定：「
      繼承人得隨時請求分割遺產，但法律另有規定或契約另有
      訂定者，不在此限。」又民法第1164條規所稱之「得隨時
      請求分割」，依同法第829條及第830條第1項規定觀之，
      應解為包含請求終止公同共有關係在內，俾繼承人之公同
      共有關係歸於消滅而成為分別共有，始不致與同法第829
      條所定之旨趣相左，庶不失繼承人得隨時請求分割遺產之
      立法本旨（最高法院93年度台上字第2609號判決意旨參照
      ）。
　　⒉復按債權人依民法第242條規定行使代位權，係代位行使債
      務人之權利，而行使之結果，利益仍歸屬於債務人，並非
      對債務人行使權利，故在訴訟上，債權人對債務人並無何
      種權利主張，自不得將被代位人（即債務人）列為共同被
      告，否則其權利保護要件自有欠缺，應將其對於債務人部
      分之訴予以駁回。是原告主張依民法第242條規定代位周
      多持提起本件訴訟，卻仍將周多持列為被告，於法自有未
      合，就此部分自應予駁回。
　　⒊查本件被代位人周多持積欠原告398,783元及其利息，業據
      原告提出系爭支付命令及其確定證明書在卷可參（見本院
      卷第9至11頁）。且被代位人周多持之現有財產僅有附表
      一編號1、2所示不動產，亦有所得調件明細表在卷可參（
      見本院個資卷）。足認被代位人周多持之責任財產，實不
      足以擔保其所有債務，已屬無資力，而被繼承人周駿業之
      系爭遺產，並無不能分割之情事，亦無不分割之約定，則
      原告主張被代位人周多持怠於請求分割系爭遺產，致原告
      無從就被代位人周多持繼承系爭遺產取償，有代位被代位
      人周多持訴請分割系爭遺產之必要，合於上開民法規定，
      洵屬有據。
（四）本件應依附表二所示比例分割為應有部分:
　　⒈按法院裁判分割共有物，須斟酌各共有人之利害關係、使
      用情形、共有物之性質及價值、經濟效用，符合公平經濟
      原則，其分割方法始得謂為適當（最高法院90年度台上字
      第1607號裁判要旨可資參照）。
　　⒉本院審酌被告現公同共有系爭遺產之性質、經濟效用及使
      用現況，如將系爭遺產按被告之應繼分比例分割為分別共
      有，個共有人對於所分得之應有部分均得以自由單獨處分
      、設定負擔，對於被告並無不利益情形，亦無礙於原告行
      使權利。是就系爭遺產全部，應按各繼承人之應繼分比例
      分割，即如附表一分割方法欄所示，分割為分別共有。
五、綜上所述，原告依民法第242條、第1164條規定，代位被代
    位人周多持請求分割如附表一所示被繼承人周駿業之遺產，
    為有理由，並應按如附表一分割方法欄所示方式予以分割。
    逾此部分之請求則屬無據，應予駁回。 
六、本件事證已臻明確，兩造其餘攻擊防禦方法及證據，核與判
    決之結果不生影響，爰不一一論列，附此敘明。　　
七、訴訟費用負擔之依據：民事訴訟法第79條、80條之1。按代
    位分割遺產之訴，係由原告以自己名義主張代位權，以保全
    債權為目的而行使債務人分割遺產權利之謂；就債務人即被
    告分割遺產部分，係屬必要共同訴訟，被告之間實互蒙其利
    ，是本院酌量兩造勝敗情形，認本件之訴訟費用應由兩造按
    附表二之訴訟費用負擔比例欄所示之比例負擔。
中　　華　　民　　國　　111 　年　　10　　月　　20　　日
                  中壢簡易庭      法  官  江碧珊
以上為正本係照原本作成。
如不服本判決，應於送達後20日內，向本院提出上訴狀並表明上
訴理由。
如委任律師提起上訴者，應一併繳納上訴審裁判費。
中　　華　　民　　國　　111 　年　　10　　月　　20　　日
                                  書記官  張育誠
附表一
編號 財產名稱及種類 權利範圍 分割方法 1 桃園市○○區○○段0000地號土地 全部 由兩造按附表二所示之應繼分比例分割為分別共有。 2 桃園市○○區○○路00號房屋 全部  

附表二
編號 繼承人 應繼分比例 訴訟費用負擔比例 1 周陳瓊梅 1/5 1/5 2 周多持 1/5 1/5(由原告負擔) 3 周品妤 1/5 1/5 4 周蜀如 1/5 1/5 5 周蜀慧 1/5 1/5